臺灣臺東地方法院民事判決　　　　　　　 99年度訴字第124號
原　　　告　許延山
訴訟代理人　傅爾洵律師
被　　　告　姚韋成
上列當事人間請求損害賠償事件，原告提起刑事附帶民事訴訟，
經本院刑事庭裁定移送審理（99年度交附民字第26號），本院於
民國100年1月18日言詞辯論終結，判決如下：
    主  文
被告應給付原告新臺幣壹佰貳拾壹萬肆仟捌佰拾元及自民國九
十九年九月二十九日起至清償日止按週年利率百分之五計算之利
息。
原告其餘之訴駁回。
訴訟費用由被告負擔十分之七，餘由原告負擔。
    事實及理由
壹、程序方面
    按訴狀送達後，原告不得將原訴變更或追加他訴，但請求之
    基礎事實同一者，不在此限；民事訴訟法第255 條第1項第2
    款定有明文。原告起訴時聲明：(一)被告應給付原告新臺幣（
    下同）1,000,000 元（不含保險金），及自起訴狀繕本送達
    翌日即民國99年9 月29日起至清償日止按週年利率5%計算之
    利息；(二)願供擔保請准宣告假執行。嗣於本院審理時，原告
    復基於同一基礎事實，變更聲明：被告應給付原告1,626,35
    0元及自99年9月29日起至清償日止按週年利率5%計算之利息
    。原告變更訴之聲明，核與上開法律規定相符，先予敘明。
貳、實體方面
一、原告主張：被告於98年12月9日晚上，駕駛車牌號碼7071-DQ
    號自用小客車搭載訴外人曾金蓮，沿臺東縣卑南鄉○○路由
    北往南方向行駛，旋於98年12月9日下午8時許，行經臺東縣
    卑南鄉○○路「田園小館」旁利嘉分線62-Y36號電線桿前時
    ，本應注意行經設有坡路之路段應減速慢行，作隨時停車之
    準備，且汽車行駛於未劃分向線之道路應靠右行駛，汽車行
    駛時，駕駛人亦應注意車前狀況，並隨時採取必要之安全措
    施，而依當時天氣為晴、夜間有照明、路面乾燥、無缺陷、
    無障礙物，並無不能注意之情事，竟疏未注意及此，猶貿然
    以70公里至80公里時速超速且偏左行駛，適有原告駕駛車牌
    號碼4657-QU 號自用小客車由對向行經該處，兩車因而發生
    碰撞，致原告受有右側髕骨開放性骨折、右側雙踝骨折、右
    距骨骨折併踝脫臼等傷害，爰依民法侵權行為之規定請求被
    告賠償損害等語。並聲明：被告應給付原告1,626,350 元及
    自99年9月29日起至清償日止按週年利率5%計算之利息。
二、被告則以：渠對原告主張之事實不爭執，惟原告請求賠償之
    金額過高，致渠無能力負擔，爰不為答辯聲明，請本院依法
    判決等語，資為抗辯。
三、兩造不爭執之事實：
  (一)被告於98年12月9日晚上，駕駛車牌號碼7071-DQ號自用小客
    車搭載曾金蓮，沿臺東縣卑南鄉○○路由北往南方向行駛，
    旋於98年12月9日下午8時許，行經臺東縣卑南鄉○○路「田
    園小館」旁利嘉分線62-Y36號電線桿前時，本應注意行經設
    有坡路之路段應減速慢行，作隨時停車之準備，且汽車行駛
    於未劃分向線之道路應靠右行駛，汽車行駛時，駕駛人亦應
    注意車前狀況，並隨時採取必要之安全措施，而依當時天氣
    為晴、夜間有照明、路面乾燥、無缺陷、無障礙物，並無不
    能注意之情事，竟疏未注意及此，猶貿然以70公里至80公里
    時速超速且偏左行駛，適有原告駕駛車牌號碼4657-QU 號自
    用小客車由對向行經該處，兩車因而發生碰撞，致原告受有
    右側髕骨開放性骨折、右側雙踝骨折、右距骨骨折併踝脫臼
    等傷害。
  (二)被告駕駛自用小客車行經未劃標線道路之坡路，超速且未靠
    右行駛，為肇事原因；原告無肇事因素存在。
  (三)原告因上開車禍事故受有工作所得損失12,600元、增加生活
    所需費用24,610元及汽車修理費用90,700元等損害。
  (四)原告58歲時因上開車禍事故喪失部分勞動能力，且原告所受
    勞動能力損失應以投保薪資即每月工資25,200元為計算基準
    。
  (五)原告於98年度之所得約為2,000元，名下有車牌號碼7017-TE
    號之車輛1 部，被告名下則無財產資料，且兩造現在均無工
    作。
  (六)被告迄今賠償原告73,568元，其中68,568元因原告已於計算
    中自行減去而未含於起訴請求賠償之金額，剩餘5,000 元則
    仍未扣抵於起訴請求賠償之金額。
四、本件兩造之爭點及本院得心證之理由
    被告於98年12月9日晚上，駕駛車牌號碼7071-DQ號自用小客
    車搭載曾金蓮，沿臺東縣卑南鄉○○路由北往南方向行駛，
    旋於98年12月9日下午8時許，行經臺東縣卑南鄉○○路「田
    園小館」旁利嘉分線62-Y36號電線桿前時，本應注意行經設
    有坡路之路段應減速慢行，作隨時停車之準備，且汽車行駛
    於未劃分向線之道路應靠右行駛，汽車行駛時，駕駛人亦應
    注意車前狀況，並隨時採取必要之安全措施，而依當時天氣
    為晴、夜間有照明、路面乾燥、無缺陷、無障礙物，並無不
    能注意之情事，竟疏未注意及此，猶貿然以70公里至80公里
    時速超速且偏左行駛，適有原告駕駛車牌號碼4657-QU 號自
    用小客車由對向行經該處，兩車因而發生碰撞，致原告受有
    右側髕骨開放性骨折、右側雙踝骨折、右距骨骨折併踝脫臼
    等傷害；原告就此車禍事故無肇事因素存在，被告駕駛自用
    小客車行經未劃標線道路之坡路，超速且未靠右行駛，始為
    肇事原因；另原告因上開車禍事故受有工作所得損失12,600
    元、增加生活所需費用24,610元及支出汽車修理費用90,700
    元，且原告部分勞動能力亦有喪失等情，為兩造所不爭執，
    足堪認定。原告依民法關於侵權行為之規定，請求被告賠償
    損害，洵屬有據。茲本院就兩造協議減縮後之爭點析述如下
    ：
  (一)原告因勞動力損失得請求之數額為何？
    1.按不法侵害他人之身體或健康者，對於被害人因此喪失或
      減少勞動能力時，應負損害賠償責任；民法第193條第1項
      定有明文。
    2.查原告勞動能力損失程度經本院函請行政院衛生署臺東醫
      院鑑定，鑑定結果認為原告右側膝蓋髕骨骨折、右側足踝
      雙踝骨折、右側足踝距骨骨折及脫臼，於98年12月間經手
      術復位及鋼板鋼釘內固定，目前原告右側足踝產生創傷性
      關節病變，足踝活動角度變小，無法負重或使力，無法脫
      離柺杖行動，原告無法從事負重或需久站之勞動工作，且
      無法步行較長之距離或坡度之路面，而僅可從事輕便或可
      坐立之工作乙情，有行政院衛生署臺東醫院99年12月21日
      東醫社字第0990008709號函在卷可憑，可堪認定。本院審
      酌原告所受傷害為下肢機能障害，若依勞工保險殘廢給付
      標準表判斷，應歸屬於殘廢等級9級且給付標準為280日之
      項目，原告以往從事之工作多屬於勞力密集之行業等一切
      情狀，認原告所受勞動能力之損失應以40%估算為適當。
    3.準此，本院以原告每月工資25,200元且退休年齡65歲為計
      算基準，認原告因上開車禍所受勞動能力損害所得請求之
      賠償金額應為741,920 元（計算式：原告每月工資×12個
      月×勞動能力損失比例×勞動能力損失7 年之霍夫曼係數
      ＝25,200×12×40%×6.00000000＝741,920；小數點以下
      四捨五入）。原告關於勞動能力損害賠償之主張，未逾此
      範圍之請求為有理由，超過此範圍之請求則屬無據。
  (二)原告得請求被告賠償之精神慰撫金數額？
    1.按不法侵害他人之身體、健康、名譽、自由、信用、隱私
      、貞操，或不法侵害其他人格法益而情節重大者，被害人
      雖非財產上之損害，亦得請求賠償相當之金額；民法第19
      5條第1項前段定有明文。被害人受有非財產上之損害，而
      請求加害人賠償相當金額之慰撫金時，法院應斟酌兩造之
      身分地位及經濟狀況等情形核定相當之數額。
    2.本院審酌原告於98年度之所得約為2,000 元，名下有車牌
      號碼7017-TE號之車輛1部，被告名下則無財產資料，且兩
      造現在均無工作，以及原告受有下肢機能障害等一切情狀
      ，認原告請求被告賠償精神慰撫金500,000 元尚屬過高，
      而應酌減為350,000 元較屬允當。原告於此範圍內之請求
      ，應予准許；原告逾此範圍之請求，應予駁回。
五、綜上所述，原告得請求被告賠償之數額扣除被告業已賠償而
    未經原告減去之數額5,000元後，應為1,214,830元（計算式
    ： 12,600＋24,610＋90,700＋741,920＋350,000－5,000＝
    1,214,830 ）。從而，原告依侵權行為之法律規定，請求被
    告給付1,214,830元及自99年9月29日起至清償日止按年息5%
    計算之利息，為有理由，應予准許；原告逾此部分之請求，
    則屬無據，應予駁回。
六、本件事證已臻明確，兩造其餘攻擊防禦方法及所舉未經援用
    之證據，經本院斟酌後，認為均不足以影響本判決之結果，
    爰不一一論駁，併此敘明。
七、據上論結，原告之訴一部有理由、一部無理由，依民事訴訟
    法第79條，判決如主文。
中    華    民    國   100    年    1     月    28    日
                        民事庭法  官  陳谷鴻
以上正本證明與原本無異
如不服本判決，應於送達後20日內，向本院提出上訴狀並表明上
訴理由，如於本判決宣示後送達前提起上訴者，應於判決送達20
日內補提上訴理由書（須附繕本）。
中    華    民    國   100    年    1     月    28    日
                              書記官  林慧芬